【裁判字號】    91,交自,1
【裁判日期】    920130
【裁判案由】    過失致重傷
【裁判全文】
臺灣苗栗地方法院刑事判決                            九十一年度交自字第一號
    自  訴  人  甲○○
    法定代理人  乙○○
    自訴代理人  曾啟湧律師
    被      告  丙○○
右列被告因過失致死案件，經自訴人提起自訴，本院判決如左：
    主    文
丙○○無罪。
    理    由
一、本件自訴意旨略以：被告丙○○以駕駛自用小客車上下班，竟於民國九十年八月
    三日下午十時許，駕駛車號二Ｌ─０五七一號自用小客車沿苗栗縣頭份鎮○○路
    由西往東行駛，於該中央路與信義路前超車不當，致甲○○所駕駛後載丁○○之
    ＩＧＹ─八七０號重機車剎車不及自後追撞，致甲○○受有上腸胃道出血、胃合
    併線膿桿菌感染、氣管息肉合併狹窄、左側腹骨、脛骨骨折、顱腦損傷併腦水腫
    及蜘蛛膜下腔出血及呼吸衰竭、腦膜炎、水腦症，意識障礙、深度昏迷等重傷害
    。因認被告涉有刑法第二百八十四條第二項之業務過失致重傷罪嫌云云。
二、按犯罪事實應依證據認定之，無證據不得推定其犯罪事實；又不能證明被告犯罪
    者應諭知無罪之判決，刑事訴訟法第一百五十四條、第三百零一條第一項分別定
    有明文。本件自訴意旨認被告丙○○涉有刑法第二百八十四條第二項之業務過失
    致重傷罪嫌，無非以被告確於右開時、地與被害人甲○○發生車禍，及認被告超
    車不當且停於機車待轉區，致被害人甲○○剎車不及自後撞上為主要論據。訊據
    被告丙○○堅詞否認有自訴意旨所指事實，辯稱：當時伊行駛至路口適該燈號閃
    黃燈，伊停車，係二部機車自後追撞上來等語。經查：
    該肇車現場係為二快車道、一機車道之雙向六車道、於外側快車道停止線前有機
    車待轉區之情，業經本院現場履勘屬實，有勘驗筆錄及道路交通事故調查報告表
    在卷可參，又証人丁○○於警訊中供稱：「：：我乘坐甲○○騎重機車：：我們
    當時有兩部機車同時由我家出發，行駛中央路由西往東方向行駛，準備到頭份市
    區，另一部由吳振豪所騎的機車行駛在前面，我與甲○○機車在後，兩車距離大
    約三十至四十公尺：：因甲○○剎車不及就直接撞上自小客車的後面：：我們是
    騎在快車道的外側車道」於偵查中又稱：「：：；當時吳振豪騎車在甲○○之前
    ，突然有一輛自小客車從內車道轉右往機車道上行駛，當時號誌為黃燈，因反應
    不及致撞擊該自小客車之右後方，甲○○所騎機車倒向右側，我彈了出去，甲○○則壓在機車下，我與甲○○均未載安全帽：：當時吳振豪行車已超過停止線，
    欲超過路口，甲○○所騎之車距離吳機車約三十公尺」等語，吳振豪於警訊中亦
    供稱：「：：我行駛機車道，我在前、甲○○在後，兩車距離不遠：：行駛中央
    路在中央路時車遠約七十公里：：我行駛到中央路與信義路時，我看到紅燈準備
    減速停止時，在我左邊快車道有一部黑色自小客車，也準備過，突然我聽「碰」
    的一聲，丁○○就飛到我機車前面，我就緊急剎車，然後轉頭就發現甲○○與自
    小客車發生車禍：：當時燈號為紅燈：：甲○○剛開始是在機車道，車禍發生前
    在何車道我不清楚：：：」等語，核與被告丙○○上開所辯稱：當時伊行駛至路
    口適該燈號閃黃燈，伊停車，係二部機車自後追撞上來等語情節相符，雖被告車
    停於該外側快車道停止線前方之機車待轉區，雖有違交通規則，惟與本件車禍無
    何因果關係。又雖証人丁○○於本院審理中証稱：「問：當時車子位置如何？答
    ：甲○○和吳振豪的車子在前面，丙○○的車子在我們後面，我們是在機車道，
    我被甲○○載，我看到被告的車子在左後方，然後被告的車子超車道我們前面，
    當時我看到的是閃黃燈了，我們在考慮要不要衝過去，後來決定煞車，在機車道
    上要停下來時，被告的車子突然靠到右邊，我們煞車不及便撞上去了。問：證人
    到路口時，燈號為何？答：閃黃燈，正要變成紅燈。問：證人有無看到被告車右
    轉？答：被告是突然靠過來的。問：（提示道路事故調查表）你車子是在何車道
    上？答：我所謂的機車道是機車道旁邊的外車道。問：證人被告的車子有無煞車
    ？答：在行進中。問：當時被告的車子在何處？答：與我行駛同車道。問：他如
    何超到你前方？並請在紙上畫出。答：（在證人席上猶豫很久，久久無法畫出當
    時被告車子位置及被告如何超車）（庭呈位置圖，法官命證人在其上簽名）我們
    在快到紅綠燈時，他超過我們的車子，然後我們從機車道上衝出來才撞到被告的
    車子。」等語（參見本院九十一年十一月十五日訊問筆錄），與警訊所供証不同
    ，惟其所稱：伊等在快到紅綠燈時，被告見超過我們的車子，然後伊等從機車道
    上衝出來才撞到被告的車子之情，係証人丁○○於證人席上猶豫很久，久久無法
    畫出之供証，況其所供若屬實，則被告於不到五公尺之停止線前需將車超至被害
    人甲○○之前方，被告之車應係其右側車身遭被害人甲○○撞及，若仍如本件被
    告之自用小客車右車尾遭撞及，則與車輛行進之經驗法則顯然不符，証人丁○○
    於本院所供顯係迴護之詞，不足採；況証人吳振豪於本院訊問時仍供証：「問：
    當天被告車子是在何車道？答：我們都是在機車道，被告的車子是在外側快車道
    ，我在被告的車子前面，林的車子是在我後面，當時我的車子是在最前面，再來
    是被告的車子，然後才是林的車子，我不知道林的車子是在何車道，後來我聽到
    「砰」一聲，黃飛到我前面，我緊急煞車，因為我在前面，他們為何會撞到，我
    什麼都不知道。」（參見本院九十一年十一月十五日訊問筆錄）等語，是更足認
    被害人甲○○係自後追撞被告之上開自用小客車，被告丙○○無何應注意、能注
    意而不注意之過失可言，況本件車禍且經送台灣省竹苗區車輛行車事故鑑定委員
    會、台灣省車輛行車事故覆議鑑定委員會鑑定結果，亦持相同看法，分別有該委
    員會九十年十二月二十四日竹鑑字第九０一四０二號函、九十一年三月五日府覆
    議字第九一０一四二號函等二份鑑定意見書附卷可稽，是綜上所述，堪證被告之
    駕駛行為並無過失，是亦尚無其他跡證足認被告有應注意、能注意而不注意之過
    失可，揆諸首開說明，自不得逕以本件被告於開車時確與人肇事，即以業務過失
    致重傷罪相繩。
三、末按刑法第二百七十六條第一項之「過失致人於死罪」係屬過失犯，以行為人對
    於結果之發生應注意並能注意而不注意為成立要件；如行為人（或汽車駕駛人）
    ，對於防止危險發生之相關交通法令規定，業已遵守，並盡相當之注意義務以防
    防止危險發生，其因信賴他人亦能遵守交通規則並盡同等注意義務，而竟因被害
    人本身之過失肇致最後危險之結果，則行為人客觀上對該危險之結果既無從預見
    ，又無法防止，自不能就該危險之結果，逕課以行為人之過失責任，此即刑事法
    理上所謂之「信賴原則」。從而，汽車駕駛人因信賴其他參與交通之對方亦能遵
    守交通規則，同時為必要之注意，謹慎採取適當之行動，惟對於不可知之對方違
    規行為並無預防之義務。按機車禁行快車道，道路交通管理處罰條例第四十五條
    第一項第十三款定有明文。被害人甲○○騎乘機車，不遵守上開交通規則，而高
    速行駛致撞及被告丙○○之上開車尾，其本身顯有過失；且其過失與其之重傷間
    ，有直接因果關係，並為獨立之肇事原因，亦據前開鑑定結果認定明確；是綜如
    前述，被告本身既無肇事因素；對被害人違規行為所導致之危險，又無可預見，
    且依一般汽車駕駛人應具之注意義務與反應能力，遽遇被害人此種無從預見之突
    自後撞及，客觀上並無充足之時間可採取適當之措施以避免發生交通事故之結果
    ，是被告既無應注意、能注意而不注意之情形，自亦無從課以被告刑法上之過失
    致死罪責。
    此外，復查無其他積極證據足證被告涉有自訴意旨所指犯行，揆諸首揭法條，即
    不能證明被告犯罪，自應為被告無罪之諭知。
據上論斷，應依刑事訴訟法第三百四十三條、第三百零一條第一項，判決如主文。
中      華      民      國    九十二    年      一      月     三十     日
                              臺灣苗栗地方法院刑事第一庭
                                  法  官  姚  銘  鴻
右正本證明與原本無異。
如不服本判決，應於判決送達後十日內向本院提出上訴狀( 應附繕本 )。
                                  書記官  劉  秋  雯
中      華      民      國     九十二     年     一     月     三十     日


司法院資訊處製作；財團法人民間司法改革基金會備份。
